【裁判字號】    90,易,1295
【裁判日期】    900524
【裁判案由】    竊盜
【裁判全文】
臺灣高雄地方法院刑事判決                          九十年度易字第一二九五號
    公  訴  人  臺灣高雄地方法院檢察署檢察官
    被      告  乙○○
右列被告因竊盜案件，經檢察官提起公訴（九十年度偵字第四七四五號），本院判決
如左：
    主  文
乙○○共同意圖為自己不法之所有，以詐術使人將本人之物交付，處拘役伍拾日，如
易科罰金，以佰元折算壹日。
    事  實
一、乙○○意圖為自己不法之所有，於民國九十年三月二日十時許（起訴書誤載為十
    三時四十分），夥同另一不詳年籍姓名之成年男子，進入位於高雄市○○區○○
    路三六五號之家樂福河東店大賣場購物，趁店員不注意之際，推由該不詳年籍姓
    名之成年男子推購物推車，拿取該賣場內所出售之悅氏礦泉水紙箱內裝之二瓶五
    千二百ＣＣ之礦泉水二箱，將礦泉水取出，其中一箱置入自該賣場取得之白蘭氏
    雞精五盒（一盒十二瓶）、四物雞精一盒（一盒六瓶）、ＤＶＤ二片，另一箱置
    入白蘭氏雞精四盒、四物雞精三盒，價值計新台幣（下同）八千九百五十三元，
    分別以透明膠帶重新黏貼後，再自賣場內取一箱二瓶五千二百ＣＣ之礦泉水（一
    瓶三十九元），將推車推置售鞋區交由乙○○推至櫃檯結帳，該不詳年籍姓名之
    成年男子則先至一樓離開，嗣乙○○將裝有二瓶五千二百ＣＣ之礦泉水紙箱搬至
    櫃檯上，以取信於櫃檯結帳人員，致使櫃檯結帳人員陷於錯誤，誤以為三箱均係
    五千二百ＣＣ之礦泉水，而僅以二百七十三元結帳，惟乙○○與該不詳年籍姓名
    之成年男子之犯行，早為家樂福河東店之監視員發現而通報結帳區警衛處理，攔
    下結帳完畢欲離去之乙○○而報警查獲。
二、案經高雄市政府警察局第一分局移送臺灣高雄地方法院檢察署檢察官偵查起訴。
    理  由
一、訊據被告乙○○固坦認有於右揭時地購買悅氏礦泉水三箱等事實不諱，惟矢口否
    認詐欺犯行，先於警、偵訊中辯稱：當日僅其一人進入家樂福愛河店，不知礦泉
    水紙箱內會有雞精及ＤＶＤ等物，當時選購時，有發現其中二箱有被拆封再以膠
    帶黏貼之痕跡云云，嗣於本院審理時改稱：沒有這樣說云云，惟查：
  (一)右揭事實，迭據家樂福愛河店監視員甲○○於警訊、偵查中及本院審理時證述：
    我是在地下室時看到有一名年約三十幾歲的成年男子（下稱Ａ）在後面擺餐具餐
    盤通道上，推車上面疊了二箱礦泉水是一箱二瓶裝的（一瓶五千二百ＣＣ），有
    大約九打雞精（一打有六罐），將上面那一箱礦泉水搬到推車放平，打開箱子將
    礦泉水拿出來放在推車上面，再將那九打雞精放進去，ＤＶＤ再放在第一箱的上
    面，將箱口用膠帶黏起來，雞精不夠又去拿了一次雞精，第二箱也是將其打開將
    水拿出，這一箱只有放雞精，之後再將其黏起來，Ａ用的膠帶是一般的透明膠帶
    ，Ａ就將推車推去礦泉水販賣區，將四瓶礦泉水放下，又搬上一箱相同的礦泉水
    ，再來就將車子推著繞著賣場假裝購物，在賣鞋區的部分繞了很久，當時我就有
    注意到被告也在附近繞來繞去，後來繞了一陣子，Ａ就在賣鞋區與被告交談了一
    會兒，Ａ就從樓上出去，由被告推著裝有前面那二箱物品的推車去結帳，我並沒
    有發現被告有在賣鞋區看鞋子，他只是在賣場附近繞來繞去，沒有坐下來或停下
    來選購鞋子，我就立刻在鞋區收銀台附近告知警衛此事，通報櫃台的警衛，之後
    就由警衛來處理等語綦詳。
  (二)另經證人即警衛長林春庫於本院審理時到庭結證：經由監視人員甲○○通報收銀
    區的警衛後，警衛再通報我，我就立刻到收銀台前，那時我有看到被告正在排隊
    等結帳，所以我有看到被告結帳的整個過程，被告只有將上面那一箱裝有礦泉水
    的箱子搬到櫃台上來結帳，其他二箱放在推車上面沒有搬上來，推車裡面沒有其
    他的東西，沒有鞋子、襪子，不像被告說的有將鞋子襪子拿起來不結帳，後來我
    等被告結帳完共二百七十三元，被告出收銀線，我們警衛就將被告攔下，發現箱
    子有二箱有被拆過重封的痕跡，就將被告請回辦公室，同時將推車推到辦公室，
    當場在被告面前將箱子拆封，裡面一箱有雞精及ＤＶＤ，另外一箱裡面都是雞精
    ，四物雞精是六瓶裝，一般的雞精是十二瓶裝的，當場被告反應說他不知道，問
    他Ａ是何人他也不說，我們後來才查出被告是家樂福十全店的警衛等語明確。
  (三)被告雖辯稱：不知上情云云，然查一箱正常礦泉水二千五百ＣＣ二瓶約重十點四
    公斤，與被告與不詳姓名之成年男子所裝紙箱內物品各重約十六點六八公斤、十
    八點二七公斤，二者在重量及平衡方面可明顯區別，業經本院當庭勘驗無訛，製
    有勘驗筆錄、照片三幀附卷可稽，另有家福股份有限公司高雄愛河分公司函提供
    之商品資料為憑，被告當無誤認而未察覺有異之理？參以被告自承曾發現紙箱有
    重新黏貼之情形，猶仍予以選購，衡情與一般消費者在價格相同之考量下，皆會
    選取包裝完整無缺之貨品，當無寧選擇包裝瑕疵品之可能？且被告身為家樂福十
    全店警衛，此有家福股份有限公司高雄愛河分公司函所附人事資料可佐，豈有至
    遲於結帳時均未向店員反映之情？被告自承當天推車一直未離開其身邊，是亦無
    誤取之可能。
  (四)此外，復有統一發票、每日竊盜紀錄表、贓物領據在卷可稽，被告以較低價格之
    紙箱包裝，換裝較高價值貨品，使櫃檯結帳人員因而陷於錯誤，以較低之價格結
    帳已明，被告前開所辯，顯屬卸責之詞，殊不足採，本件事證已臻明確，被告犯
    行堪予認定。
二、核被告所為，係犯刑法第三百三十九條第一項之詐欺取財罪。檢察官以被告所為
    係犯刑法第三百二十條第一項之普通竊盜罪，尚有未洽（台灣高等法院暨所屬法
    院八十一年法律座談會提案刑案第三八號審查意見），惟可認起訴事實同一，爰
    依法變更起訴法條，併此敘明。又被告與該年籍姓名不詳之成年男子間，具有犯
    意聯絡及行為分擔，為共同正犯。爰審酌被告為一己之私慾，詐騙他人金錢，侵
    害他人之財產權，且犯後猶飾詞圖卸，所為非是，本不宜寬貸，惟念及詐得之金
    額非鉅，且亦因此離職等一切情狀，量處如主文所示之刑，並諭知易科罰金之折
    算標準，以資懲儆。又刑法第四十一條業已於九十年一月十日修正公布，並於九
    十年一月十二日生效，依其修正內容為犯最重本刑為五年以下有期徒刑以下之刑
    之罪，而受六個月以下有期徒刑或拘役之宣告，因身體、教育、職業、家庭之關
    係或其他正當事由，執行顯有困難者，得以一元以上三元以下折算一日，得易科
    罰金；另易科罰金之事項應依新法即裁判時之法律而無刑法第二條第一項但書之
    適用，亦經最高法院二十四年七月總會決議在案，是就被告宣告之刑乃依新法併
    以諭知易科罰金之折算標準，附此敘明。
據上論結，應依刑事訴訟法第二百九十九條第一項前段、第三百條，刑法第二條第一
項前段、第二十八條、第三百三十九條第一項、第四十一條第一項，罰金罰鍰提高標
準條例第一條前段、第二條，判決如主文。
中      華      民      國      九十      年      五      月   二十四   日
                                   臺灣高雄地方法院刑事第一庭
                                       法  官   郭貞秀
右正本證明與原本無異。
如不服本判決，應於判決送達後十日內，向本院提出上訴狀。
                                   書  記  官   黃國忠
中    華    民    國      九十      年      五      月      二十五      日


司法院資訊處製作；財團法人民間司法改革基金會備份。
